【裁判字號】    93,交易,237
【裁判日期】    971205
【裁判案由】    過失致死
【裁判全文】
臺灣士林地方法院刑事判決             93年度交易字第237號
公  訴  人  臺灣士林地方法院檢察署檢察官
被      告  甲○○
上列被告因過失致死案件，經檢察官提起公訴（92年度偵字第10
629 號），因被告於準備程序中就被訴事實為有罪之陳述，本院
合議庭裁定改由受命法官獨任進行簡式審判程序，並判決如下：
    主  文
甲○○犯過失致人於死罪，處有期徒刑壹年，減為有期徒刑陸月
，如易科罰金以銀元佰元即新臺幣玖佰元折算壹日。
    事實及理由
一、本件被告甲○○所犯非死刑、無期徒刑或最輕本刑有期徒刑
    三年以上之罪，亦非高等法院管轄第一審案件，且於準備程
    序進行中，被告先就被訴事實為有罪之陳述，經告知被告簡
    式審判程序之旨，並聽取檢察官、被告之意見後，本院合議
    庭裁定由受命法官進行簡式審判程序，是本件之證據調查，
    依刑事訴訟法第273 條之2 規定，不受同法第159 條第1 項
    、第161 條之2 、第161 條之3 、第163 條之1 及第164 條
    至第170 條規定之限制，合先敘明。
二、本件犯罪事實及證據除引用如附件檢察官起訴書之記載外，
    並補充如下：
（一）犯罪事實部分：甲○○於肇事後留在現場，向前往現場處
      理行車事故之巡邏警員當場承認為肇事人，不逃避裁判而
      自首。
（二）證據部分：被告於本院準備程序及簡式審判程序之自白、
      臺北市○○○○○道路交通事故肇事人自首情形紀錄表，
      及臺北市政府警察局北投分局交通分隊所製作被告交通事
      故談話紀錄表等（見偵字第10629 號偵查卷第37、44頁）
      。
三、按被告行為後，刑法業於民國94年2 月2 日修正公布，並於
    95年7 月1 日起施行，應依修正後刑法第2 條第1 項之準據
    法規定，為「從舊從輕」之比較，且比較新舊法時，應就罪
    刑有關之共犯、未遂犯、想像競合犯、牽連犯、連續犯、結
    合犯，以及累犯加重、自首減輕暨其他法定加減原因（如身
    分加減）與加減例等一切情形，綜其全部罪刑之結果而為比
    較後，再適用有利於行為人之法律處斷，而不得一部割裂分
    別適用不同之新舊法（最高法院95年度第8 次刑事庭會議決
    議參照）。本院依修正後刑法第2 條第1 項規定，綜合比較
    刑法修法關於本案適用之相關規定，詳如附表所示。
四、核被告所為，係犯刑法第276 條第1 項之過失致死罪。查被
    告於案發後，於有偵查權限之員警發覺其犯罪前，向前來現
    場處理車禍事宜之巡邏員警認駕駛車輛發生車禍，有臺北市
    政府警察局道路交通事故肇事人自首情形紀錄表及臺北市政
    府警察局北投分局交通分隊所製作被告交通事故談話紀錄表
    存卷可考，堪認被告符合自首要件，爰依修正前刑法第62條
    前段規定，減輕其刑。爰審被告前並無任何犯罪經法院判罪
    處刑之前科紀錄，有臺灣高等法院被告全國前案紀錄表在卷
    可稽，素行良好，本件係因駕駛機車一時疏忽，其過失之程
    度。導致被害人年輕之生命斷送，家屬哀慟逾恆，犯罪所生
    危害甚鉅，惟考量被告犯後已坦承犯行，並與被害人家屬達
    成民事上和解，有本院審判筆錄及附帶民事訴訟和解筆錄存
    卷可參，可認其有悔意，態度良好等一切情狀，量處如主文
    所示之刑。查被告犯罪時間在96年4 月24日以前，其所犯之
    罪符合中華民國九十六年罪犯減刑條例有關減刑之規定，爰
    依該條例第2 條第1 項第3 款之規定減其刑期二分之一。再
    被告所犯為最重本刑5 年以下有期徒刑以下刑之罪，依中華
    民國九十六年罪犯減刑條例規定減為6 月以下有期徒刑，爰
    併依該條例第9 條規定，諭知易科罰金之折算標準。惟關於
    易科罰金之折算標準。按修正前刑法第41條第1 項前段規定
    ：「犯最重本刑為5 年以下有期徒刑以下之刑之罪，而受6
    個月以下有期徒刑或拘役之宣告，因身體、教育、職業、家
    庭之關係或其他正當事由，執行顯有困難者，得以1 元以上
    3 元以下折算1 日，易科罰金。」，而被告行為時之易科罰
    金折算標準，依95年7 月1 日修正條文施行前罰金罰鍰提高
    標準條例第2 條之規定（該條業經總統於95年5 月17日公布
    刪除，並自95年7 月1日 失效），就其原定數額提高為100
    倍折算1 日，則被告行為時之易科罰金折算標準，應以銀元
    100 元至300 元折算1日 ，經折算為新臺幣後，係以新臺幣
    300 元至900 元折算為1 日；惟修正後刑法第41條第1 項前
    段則規定：「犯最重本刑為5 年以下有期徒刑以下之刑之罪
    ，而受6 個月以下有期徒刑或拘役之宣告者，得以新臺幣1,
    000 元、2,000 元或3,00 0元折算1 日，易科罰金。」，比
    較修正前後之易科罰金折算標準，依刑法第2 條第1 項前段
    規定，應適用修正前刑法第41條第1 項前段及修正刪除前罰
    金罰鍰提高標準條例第2 條之規定定其易科罰金之折算標準
    ，以示懲儆（易刑處分無須如附表綜合全部罪刑結果而為比
    較，參見最高法院95年5 月23日第8 次刑事庭會議決議）。
據上論斷，應依刑事訴訟法第273 條之1 第1 項、第299 條第1
項前段、第310 條之2 、第454 條第2 項，刑法第2 條第1 項前
段、第276 條第1 項，修正前刑法第62條前段、第41條第1 項前
段，中華民國九十六年罪犯減刑條例第2 條第1 項第3 款、第7
條、第9 條，刑法施行法第1 條之1 ，修正刪除前罰金罰鍰提高
標準條例第2 條，判決如主文。
如不服本判決，應於判決送達後10日內，向本院提出上訴狀。
本案經檢察官游儒倡到庭執行職務。
中    華    民    國    97    年    12    月    5     日
                  刑事第三庭法  官  梁哲瑋
附表（修正後刑法下稱新法，修正前刑法下稱舊法）：
┌──┬───────────┬───────────┬──────┬─────────┐
│編號│     新法規定         │      舊法規定        │個別比較結果│    理由及根據    │
├──┼───────────┼───────────┼──────┼─────────┤
│ 一 │第276條第1項          │第276條第1項          │刑法第276 條│1.新法第33條第5款 │
│    │因過失致人於死者，處2 │同左                  │第1 項條文本│  規定罰金刑為新臺│
│    │年以下有期徒刑、拘役或│                      │身未作修正  │  幣1,000 元以上，│
│    │2 千元以下罰金。      │                      │            │  以百元計算之，新│
│    │                      │                      │            │  法施行後，應依新│
│    │第33條第5 款          │第33條第5 款          │            │  法第2條 第1 項之│
│    │罰金：新臺幣1,000 元以│罰金：1元以上。       │            │  規定，適用最有利│
│    │上，以百元計算之。    │                      │            │  於行為人之法律。│
│    │                      │                      │            │2.刑法第276條第1項│
│    │刑法施行法第1 條之1   │罰金罰鍰提高標準條例第│            │  之罰金刑，依舊法│
│    │中華民國94年1 月7 日刑│1條                   │            │  之規定，貨幣單位│
│    │法修正施行後，刑法分則│依法律應處罰金、罰鍰者│            │  為銀元，且依罰金│
│    │編所定罰金之貨幣單位為│，就其原定數額得提高為│            │  罰鍰提高標準條例│
│    │新臺幣。94年1 月7 日刑│二倍至十倍。但法律依一│            │  第1 條前段規定，│
│    │法修正時，刑法分則編未│定比率規定罰金或罰鍰之│            │  72年6 月26日前修│
│    │修正之條文定有罰金者，│數額或倍數者，依其規定│            │  正之刑法部分條文│
│    │自94年1 月7 日刑法修正│。                    │            │  罰金數額提高2 至│
│    │施行後，就其所定數額提│                      │            │  10倍，並依現行法│
│    │高為三十倍。但72年6 月│現行法規所定貨幣單位折│            │  規所定貨幣單位折│
│    │26日至94年1 月7 日新增│算新臺幣條例第2條     │            │  算新臺幣條例第2 │
│    │或修正之條文，就其所定│現行法規所定金額之貨幣│            │  條規定，以銀元1 │
│    │數額提高為三倍。      │單位為圓、銀元或元者，│            │  元折算新臺幣3 元│
│    │                      │以新臺幣元之三倍折算之│舊法第33條第│  。而依新法刑法施│
│    │                      │。                    │5款         │  行法第1 條之1 之│
│    │                      │                      │            │  規定，上開法條之│
│    │                      │                      │            │  罰金貨幣單位為新│
│    │                      │                      │刑法施行法第│  臺幣，且因非屬  │
│    │                      │                      │1條之1      │  72年6 月26日至  │
│    │                      │                      │            │  94年1 月7日新增 │
│    │                      │                      │            │  或修正之條文，罰│
│    │                      │                      │            │  金數額提高為30倍│
│    │                      │                      │            │  ，故新法之罰金刑│
│    │                      │                      │            │  最高罰金數額與舊│
│    │                      │                      │            │  法相同，但最低數│
│    │                      │                      │            │  額則以舊法對被告│
│    │                      │                      │            │  較為有利，亦即新│
│    │                      │                      │            │  法並無較有利被告│
│    │                      │                      │            │  之情形，依刑法第│
│    │                      │                      │            │  2 條第1 項之規定│
│    │                      │                      │            │  ，應適用行為時之│
│    │                      │                      │            │  舊法。          │
│    │                      │                      │            │3.最高法院95年度第│
│    │                      │                      │            │  八次刑事庭會議決│
│    │                      │                      │            │  議三 (一)1.參照 │
│    │                      │                      │            │  。              │
│    │                      │                      │            │4.刑法施行法增訂第│
│    │                      │                      │            │  1 條之1 之意旨，│
│    │                      │                      │            │  僅在使刑法規範之│
│    │                      │                      │            │  罰金刑之貨幣單位│
│    │                      │                      │            │  ，一律改為新臺幣│
│    │                      │                      │            │  ，並使增訂前後有│
│    │                      │                      │            │  關罰金刑提高之倍│
│    │                      │                      │            │  數一致，對被告而│
│    │                      │                      │            │  言，並無有利、不│
│    │                      │                      │            │  利之比較適用問題│
│    │                      │                      │            │  ，且此增訂之規定│
│    │                      │                      │            │  屬罰金罰鍰提高標│
│    │                      │                      │            │  準條例第1 條但書│
│    │                      │                      │            │  之情形，當無同條│
│    │                      │                      │            │  前段規定之適用，│
│    │                      │                      │            │  關於法定罰金刑提│
│    │                      │                      │            │  高倍數，自應逕行│
│    │                      │                      │            │  適用刑法施行法第│
│    │                      │                      │            │  1 條之1 之規定，│
│    │                      │                      │            │  併予敘明。      │
├──┼───────────┼───────────┼──────┼─────────┤
│ 二 │第62條                │第62條                │舊法第62條  │1.被告如符合自首要│
│    │對於未發覺之罪自首而受│對於未發覺之罪自首而受│            │  件，依舊法之規定│
│    │裁判者，得減輕其刑。但│裁判者，減輕其刑。但有│            │  ，必減輕其刑，然│
│    │有特別規定者，依其規定│特別規定者，依其規定。│            │  依新法規定，法院│
│    │。                    │                      │            │  仍得裁量是否減輕│
│    │                      │                      │            │  其刑，自以舊法規│
│    │                      │                      │            │  定有利於被告，依│
│    │                      │                      │            │  刑法第2 條第1 項│
│    │                      │                      │            │  之規定，應適用行│
│    │                      │                      │            │  為時之舊法。    │
│    │                      │                      │            │2.最高法院95年度第│
│    │                      │                      │            │  八次刑事庭會議決│
│    │                      │                      │            │  議六 (三)1. 參照│
│    │                      │                      │            │  。              │
├──┼───────────┼───────────┼──────┼─────────┤
│綜合│綜合上述各條文個別修正比較之結果，除刑法施行法第1 條之1 規定對被告無有利、不利之│
│比較│比較適用，且屬罰金罰鍰提高標準條例第1 條但書所稱之特別規定，應直接適用外，其餘修│
│    │正後新法並未較有利於被告，應整體適用被告行為時舊法相關規定論處。                │
└──┴────────────────────────────────────────┘
以上正本證明與原本無異。
如不服本判決應於收受判決後10日內向本院提出上訴書狀，並應
敘述具體理由；其未敘述上訴理由者，應於上訴期間屆滿後20日
內向本院補提理由書 (均須按他造當事人之人數附繕本)「 切勿
逕送上級法院」。
                            書記官  陳玉瓊
中    華    民    國    97    年    12    月    5     日
附錄本案論罪科刑之法條
中華民國刑法第276條
（過失致死罪）
因過失致人於死者，處 2 年以下有期徒刑、拘役或 2 千元以下
罰金。


司法院資訊處製作；財團法人民間司法改革基金會備份。
